最高法院民事判決　　　　　　　　　　　　　　　　八十六年度台上字第一一七號
　　上 訴 人　乙○○
　　被上訴人　甲○○
　　　　　　　林菜莖
右當事人間請求損害賠償事件，上訴人對於中華民國八十五年四月一日台灣高等法院
台中分院判決（八十四年度訴字第一○五號），提起上訴，本院判決如左：
    主  文
原判決關於命上訴人給付被上訴人林菜莖扶養費損失新台幣三十六萬六千七百三十一
元及負擔該訴訟費用部分廢棄，發回台灣高等法院台中分院。
其他上訴駁回。
上訴訴訟費用關於駁回其他上訴部分，由上訴人負擔。
    理  由
本件被上訴人主張：上訴人於民國八十三年七月十八日下午一時許，駕駛自用小貨車
，途經南投縣埔里鎮○○路○段四六三號前，疏未注意車前狀況及保持安全間距，追
撞同車道前行之蕭雲輝所駕駛之自用小客車，使蕭車侵入來車道撞及行駛在對向車道
由黃建銘所駕駛之營業大貨車，黃車因而失控擦撞在前行駛由葉吉雄駕駛之自用小客
車，致葉車內之乘客伊子葉家銘腦挫傷，送醫途中不治死亡，依侵權行為之法律關係
，被上訴人甲○○得請求上訴人賠償已支付之殯葬費新台幣（下同）二十四萬五千四
百四十一元，及扶養費之損失三十五萬四千九百四十六元，被上訴人林菜莖得請求上
訴人賠償扶養費之損失三十六萬六千七百三十一元，伊並各得請求上訴人賠償慰藉金
一百五十萬元等情，求為命上訴人給付甲○○二百十萬零三百八十七元、林菜莖一百
八十六萬六千七百三十一元之判決（其中甲○○之請求超過一百二十四萬五千四百四
十一元、林菜莖之請求超過一百三十六萬六千七百三十一元部分，業經原審分別判決
被上訴人敗訴，未據其提起上訴，已告確定）。
上訴人則以：本件車禍係因黃建銘駕車跨越雙黃線，先碰撞對向行進之蕭雲輝之小客
車，再碰撞伊之小貨車，繼而衝撞葉吉雄所駕之車，致車內乘客葉家銘受傷死亡，伊
無過失。道路交通事故調查報告誤載葉車之車號，足見鑑定意見所認肇事經過與實際
情形不符等語，資為抗辯。
原審以：被上訴人主張前開車禍之事實，業經依職權調閱台灣南投地方法院檢察署八
十三年度偵字第一八五四號上訴人過失傷害案卷查明，且經證人黃建銘、葉吉雄、蕭
雲輝迭在刑事案件之警訊及法院審理中供證綦詳，並有道路交通事故調查報告表(二)各
乙紙及現場照片九張附在刑事案卷足憑。又本件車禍經送台灣省南投縣區車輛行車事
故鑑定委員會及台灣省車輛行車事故覆議鑑定委員會鑑定結果，認定上訴人未與前車
即蕭雲輝所駕駛之自用小客車保持安全距離，而追撞前車，使蕭車侵入來車道撞損行
駛在對向車道由黃建銘駕駛之營業大貨車之左前輪，黃車因而失控，衝向對向車道，
而擦撞沿該路往埔里方向行駛之葉吉雄駕駛之自用小客車之左後方，上訴人有過失，
蕭雲輝、黃建銘、葉吉雄均無過失，此有各該委員會八十三年八月卅日八三投鑑字第
八三一四五號及八四、二、七交覆字第八三一六四四號函及鑑定意見書各乙份附於上
開刑事案卷可稽，三審法院並以上訴人犯過失致人於死罪將其判處有期徒刑十月確定
，故被上訴人之上開主張堪信為真實，自得本於侵權行為之法律關係請求上訴人賠償
。茲將被上訴人得請求賠償之金額分述如下：(一)殯葬費部分：甲○○主張其支付殯葬
費二十四萬五千四百四十一元，業據提出收據六張為證，且為上訴人所不爭執，堪認
實在，其就此部分自得請求上訴人賠償。(二)扶養費部分：林菜莖主張葉家銘係七十四
年五月廿三日出生，死亡時十歲，於九十三年五月廿三日起成年而有扶養能力。又林
菜莖係四十九年一月十二日出生，主張可受扶養之年限為三十二年，未逾越內政部統
計處所編印之中華民國八十二年台閩地區簡易生命表所載女性之平均餘命，核屬正當
。其請求按八十二年綜合所得稅扶養親屬扣減額計算扶養費，亦屬合法。該年度之扣
減額為每人六萬三千元。再林菜莖有子女三人，除葉家銘外，尚有二女，長女葉慧娟
係七十年十月十九日生，次女葉慧君係七十三年一月十七日出生，均年長於葉家銘，
於葉家銘有扶養能力時，亦均有扶養能力，此時被上訴人之三位子女應平均分擔對被
上訴人之扶養，故林菜莖對於葉家銘僅能請求扶養費三分之一。依此標準，再按霍夫
曼式計算，林菜莖所得向上訴人請求賠償之扶養費損失為三十六萬六千七百三十一元
。(三)慰藉金部分：斟酌葉家銘係被上訴人唯一之長子，甲○○為土木工，國小畢業，
每月收入約四萬元；林菜莖係國中畢業，殘障無工作能力。而上訴人係國小畢業，為
其於警訊中所陳明，又其現因患病，已無工作能力，及無財產，迄今未為賠償等一切
情，認被上訴人慰藉金之請求以每人各一百萬元為適當。綜上所述，甲○○得向上
訴人請求賠償殯葬費二十四萬五千四百四十一元、慰藉金一百萬元，合計一百二十四
萬五千四百四十一元，林菜莖得向上訴人請求賠償扶養費損失三十六萬六千七百三十
一元、慰藉金一百萬元，合計一百三十六萬六千七百三十一元云云，爰為命上訴人給
付甲○○一百二十四萬五千四百四十一元、林菜莖一百三十六萬六千七百三十一元之
判決。其中關於命上訴人給付林菜莖扶養費損失三十六萬六千七百三十一元部分：查
死者葉家銘係生於七十四年五月二十三日，有戶籍登記簿謄本可證（見原審交付民字
卷五頁），其滿二十歲而成年之時間應係九十四年五月二十三日，原審認係九十三年
五月二十三日，並資為計算林菜莖被扶養之年限為三十二年，判令上訴人給付林菜莖
扶養費之損失三十六萬六千七百三十一元，自有違誤。上訴論旨指摘原判決此部分為
不當，聲明廢棄，非無理由。其餘部分，原審為上訴人敗訴之判決，經核於法並無不
合。按數人因共同過失不法侵害他人之權利者依法應負連帶賠償責任。故上訴論旨謂
：本件車禍之主因係黃建銘駕車失控云云。縱令屬實，惟既不足以推論上訴人為亳無
過失，而解免其應負侵權行為之損害賠償責任，即不影響於裁判之結果。至交通事故
調查報告縱有誤載車號之情形，上開鑑定委員會於查明事實後所作成之鑑定意見，亦
非不能採信。上訴論旨仍執陳詞，並以原審取捨證據，認定事實及適用法律之職權行
使，指摘原判決該部分為不當，聲明廢棄，非有理由。
據上論結，本件上訴為一部有理由，一部無理由，依民事訴訟法第四百七十七條第一
項、第四百七十八條第一項、第四百八十一條、第四百四十九條第一項、第七十八條
，判決如主文。
中      華      民      國    八十六    年     一       月      十六    日
                              最高法院民事第七庭
                                  審判長法官  蕭  亨  國
                                        法官  吳  正  一
                                        法官  鄭  三  源
                                        法官  楊  隆  順
                                        法官  陳  淑  敏
      右正本證明與原本無異
                                              書  記  官
中      華      民      國    八十六    年      二      月      三      日
